【裁判字號】    91,訴,375
【裁判日期】    920114
【裁判案由】    傷害致死
【裁判全文】
臺灣士林地方法院刑事判決                          九十一年度訴字第三七五號
    公  訴  人  臺灣士林地方法院檢察署檢察官
    被      告  甲○○
                乙○○
                戊○○
    共      同
    選任辯護人  黃秋雄律師
右列被告因傷害致死案件，經檢察官提起公訴（九十一年度偵字第一二０三號），本
院判決如左：
    主  文
甲○○、乙○○、戊○○共同傷害人之身體，因而致人於死，各處有期徒刑捌年。
    事  實
一、甲○○於民國九十年十月十日十七時許，在臺北縣石門鄉草里村漁港碼頭，拿草
    仔粿賣與丙○○（綽號「怪手」）、庚○○（綽號「跛腳」）二人，並與己○○
    共四人一同圍坐於己○○擺設之大腸麵線攤位上飲酒、聊天，適陳李樺於酒後由
    李國成及李國成女友等二人共同騎乘乙輛機車搭載至該處，陳李樺因酒後精神狀
    態不佳，竟於下車後無故推拉丙○○、庚○○，復拾起甲○○擺放於桌上之草仔
    粿擲向桌上，甲○○見狀心生不滿，遂責罵並基於傷害之故意，徒手甩打陳李樺
    臉頰左側，陳李樺隨即與甲○○二人扭打互毆，當時亦於前開碼頭擺攤販售草仔
    粿之甲○○配偶邱潘粉因見甲○○居於劣勢，連忙上前推開陳李樺，試圖為甲○○解圍，嗣戊○○因聽聞呂振威轉述甲○○遭陳李樺毆打，即趕赴甲○○右揭住
    所通知甲○○之子乙○○，並即與乙○○各騎乘機車乙輛趕往上揭碼頭，先由乙○○責問陳李樺何以毆打其父甲○○，隨後甲○○、乙○○、戊○○等三人竟基
    於共同傷害之犯意聯絡與行為分擔，由乙○○、戊○○分別自左、右二側架住陳
    李樺手臂，使陳李樺毫無反抗、自衛能力，再由甲○○徒手重擊陳李樺頭部多次
    ，事後三人為掩飾犯行，由甲○○至前開碼頭旁，設臺北縣石門鄉○里村○鄰○
    里○路三六號之「領航者」釣具店，稱其遭人毆打，該釣具店老闆李坤地隨以電
    話報警，另乙○○則於十八時許至臺北縣政府警察局金山分局乾華派出所，聲稱
    鬥毆現場僅員警一人無法處理，而由該所主管陳慶祥另行加派一員警力前往支援
    ，戊○○則於現場逗留、觀察，陳李樺於警到場處理欲帶回製作筆錄，迨徒步行
    至停車場時，因傷重不支而倒地陷入昏迷，而陳李樺雖經即送淡水馬偕醫院救治
    ，仍於當日二十一時十二分因頭部外傷性硬膜下出血，急救無效而死亡，惟甲○○、乙○○、戊○○等三人於派出所仍向警謊稱陳李樺係遭年籍、姓名不詳之二
    男一女遊客所毆傷，嗣經警訊問現場其他證人後，始查獲上情。
二、案經臺灣士林地方法院檢察署檢察官自動檢舉簽分偵查起訴。
    理  由
一、訊據被告甲○○、乙○○、戊○○均矢口否認前揭犯行，被告甲○○辯稱其僅受
    陳李樺毆打，並無還手。被告乙○○、戊○○辯稱彼等二人到達現場時，打架已
    結束，並無抓住陳李樺之手臂讓被告甲○○毆打，陳李樺被毆打致死，是因其在
    停車場與一女子發生口角，被同行之二名男子毆打所致，與被告三人無關云云。
二、然查前揭事實業經
  （一）現場目擊證人己○○於警訊時陳稱：「起先是甲○○先動手，用手掌打陳李
        樺頭部左側，陳李樺才以拳頭毆打甲○○頭部多下，甲○○就用雙手防護後
        ，並還手打陳李樺頭部，陳李樺就拿起紅色塑膠椅子，就朝甲○○胡亂打一
        番，同時用腳將甲○○踹倒地上，而陳李樺因酒醉重心不穩，整個人也摔倒
        地上，後來陳李樺先起身，立即用腳踹在甲○○身上，致使甲○○在地上翻
        滾，這時甲○○之妻邱潘粉見狀立即衝向前用手推倒陳李樺，使陳李樺全身
        倒地，並責備陳李樺，那時出現兩名不知名男士，一人較高約一七０幾，留
        髮至肩膀，著身藍色有花之圖案上衣，褲子深色，另一人較矮，著深色衣褲
        ，留一般頭髮（比平頭稍長）兩人各抓住陳李樺一隻手，並且架住陳李樺，
        讓甲○○毆打頭部多下，........。」等語，而比對被告乙○○及戊○○於
        案發時在警局所攝之照片，被告乙○○留長髮至肩膀，著身藍色有花之圖案
        上衣，褲子深色，被告戊○○著深色褲子，留一般頭髮，有照片二紙附偵查
        卷足憑，與證人己○○所述之該二名男子之衣著、長相均相符，嗣於本院審
        理時，證人己○○之證詞始終如一，並當場指認案發當時抓住陳李樺手臂之
        二名男子就是在法庭之被告乙○○及戊○○無訛，且稱：「看得清楚，因為
        就在我攤位旁，我正在餵食小孩吃飯。」等語。
  （二）另一現場目擊證人辛○○於警訊時亦陳稱：「....... 不知何故陳李樺故意
        將丙○○推倒，也不清楚是何原因，甲○○便用手掌打陳李樺左側頭部，陳
        李樺被打後便以拳頭毆打甲○○頭部多下，並將甲○○踹倒在地，陳李樺也
        因重心不穩倒在地上，後來陳李樺先起身，又用腳將甲○○踹倒，並在地上
        翻滾，這時甲○○之妻邱潘粉見狀立即衝出來，用手推陳李樺，後來便有兩
        名不知名男士，架住陳李樺，讓甲○○打陳李樺頭部多下，....。」等語，
        且在本院審理時，證稱當時伊因離打架現場遠一點，且天色已漸暗，伊看不
        清該二男子之面孔。參諸證人己○○之證言，顯見當時現場確實有二名男子
        將陳李樺之雙手架住，讓被告甲○○能在陳李樺無法反抗時毆打其頭部，而
        該二名男子確是被告乙○○及戊○○無誤。
  （三）被告甲○○、乙○○及戊○○雖辯稱陳李樺是被停車場之二位陌生男子毆打
        致死，與被告等無涉云云，被告乙○○且陳稱：「（陳李樺被遊客打，有何
        人看見？）有我本人及我父親甲○○及戊○○及現場的二位警察都有看見。
        」云云。然查嗣後被告戊○○改稱當時在停車場目睹陳李樺緩緩的倒在地上
        ，沒有看見有人打他，當時現場有甲○○、乙○○及二位警察等人；又稱：
        「（為何你在九十年十月十日及十二日在本分局前華派出所的兩次筆錄說你
        見到陳李樺倒地後，有二男一女及一名小孩之遊客離去，故意誘導警方認為
        是遊客毆打陳李樺？）我是聽乙○○講的，我配合他所以我才這樣跟警察講
        ，其實根本沒有這四人。」、「（那你究竟有沒有看到那四人打陳李樺？）
        我沒看到。」等語（參見九十一年六月十一日警訊筆錄及九十一年十二月十
        七日審判筆錄）。被告甲○○嗣亦改稱：「我沒有親眼目睹陳李樺遭二男一
        女（不明人士）打死。」、「我是有看見二男一女在現場，但沒有看見他打
        他。」等語（參見九十一年六月十七日警訊筆錄及九十一年十二月十七日審
        判筆錄）。在現場處理互毆糾紛之警員丁○○、壬○○亦到庭證稱：當時並
        沒有看到死者與遊客發生肢體衝突，也沒有看到遊客毆打死者，也沒有聽到
        死者與遊客發生扭打或毆打之聲音，當時有回頭看死者旁邊沒有其他遊客，
        在現場被告乙○○也沒有告訴他們遊客毆打死者之事，直到派出所作筆錄時
        ，被告乙○○才說停車場有遊客毆打死者之事等語。是果真當時在停車場有
        遊客毆打死者陳李樺何以二位員警均未見聞？亦未聽見陳李樺之呼叫、哀嚎
        ？足徵「陳李樺在停車場被遊客毆打一事」乃被告乙○○所杜撰，意圖脫罪
        之詞，不足採信。
  （四）而被害人陳李樺係遭被告甲○○以徒手毆打致頭部外傷硬膜下出血，經急救
        無效因而死亡之事實，亦有馬偕紀念醫院九十一年五月二十七日馬院醫急字
        第九一一０００號函及該函所附之急診病歷、傷害現場照片十幀、被告甲○○於事發當時雙手受傷之照片四幀、臺灣士林地方法院檢察署勘驗筆錄、陳
        李樺相驗照片六幀、陳李樺解剖照片十一幀、法務部法醫研究所九０法醫所
        醫鑑字第一三四三號鑑定書、臺北縣政府警察局金山分局乾華派出所受理報
        案紀錄單影本附偵查卷可稽。
    綜上所述，被害人陳李樺係與被告甲○○互毆時遭被告甲○○毆擊頭部，復受被
    告乙○○及戊○○架住雙手，無法反抗，再由被告甲○○毆打頭部，因而造成頭
    部外傷硬膜下出血而致死亡之事實，事證明確，被告三人犯行洵堪認定，應依法
    論科。
三、查被告甲○○、乙○○及戊○○三人傷害陳李樺之身體，因而致人於死，核犯刑
    法第二百七十七條第二項傷害致死罪，被告三人對該犯行有犯意聯絡與行為分擔
    均為共同正犯。審酌被告三人犯罪之動機係因死者陳李樺酒後鬧事向人尋釁而引
    起、被告乙○○因護父心切而犯罪，且被告與死者陳李樺均是同村之鄰居，僅因
    細故即將人毆打致死，並參酌被告犯罪之目的、手段，犯罪時所受之刺激及其品
    性、生活狀況、智識程度、犯罪所生之損害，及犯罪後均飾詞狡辯，毫無悔意等
    一切情狀，分別量處如主文所示之刑。
據上論斷，應依刑事訴訟法第二百九十九條第一項前段、刑法第二十八條、第二百七
十七條第二項，判決如主文。
本案經檢察官林聰良到庭執行職務。
中      華      民      國      九十二    年    一    月      十四      日
                                      臺灣士林地方法院刑事第一庭
                                          法  官  張  國  棟
右正本證明與原本無異。
如不服本判決，應於判決送達後十日內，向本院提出上訴狀。
                                          書記官  陳  雅  加
中      華      民    國      九十二    年    一    月      十七      日
本案論罪科刑法條全文：
刑法第二百七十七條
傷害人之身體或健康者，處三年以下有期徒刑、拘役或一千元以下罰金。
犯前項之罪因而致人於死者，處無期徒刑或七年以上有期徒刑；致重傷者，處三年以
上十年以下有期徒刑。


司法院資訊處製作；財團法人民間司法改革基金會備份。
